臺灣士林地方法院刑事判決　　　　　　　　　　　　　九十一年度易字第二二號
　　公　訴　人　臺灣士林地方法院檢察署檢察官
　　被　　　告　丙○○
右列被告因恐嚇案件，經檢察官聲請以簡易判決處刑（九十年度偵字第一Ｏ四九七號
），本院認為不得逕以簡易判決處刑（九十年度簡字第一七七九號），改依通常程序
審判，判決如左：
    主  文
丙○○意圖為自己不法之所有，以恐嚇使人將本人之物交付，累犯，處有期徒刑捌月
。
台北市立和平醫院診斷證明書影本貳張、國軍八０四總醫院附設民眾診療服務處之診
斷證明書影本壹張、台灣台北監獄八十六年五月十七日假釋證明書影本壹張（北監假
證字第Ｏ五三三號）均沒收。
    事  實
一、丙○○（精神中度障礙）前因煙毒案，經台灣高等法院判處有期徒刑六年確定，
    於民國八十六年五月十七日假釋出監，並於八十八年十月一日假釋期滿，視為執
    行完畢，猶不知悔改，復意圖為自己不法之所有，於九十年十月十七日下午四時
    十五分許，持其所有市價約新臺幣（下同）三百元之對筆二組（每組原子筆及鋼
    筆各一支）及台北市立和平醫院診斷證明書影本三張及國軍八０四總醫院附設民
    眾診療服務處之診斷證明書影本一張（以下均簡稱診斷證明書）、台灣台北監獄
    八十六年五月十七日假釋證明書影本一張（北監假證字第Ｏ五三三號，以下簡稱
    假釋證明書），至台北市○○區○○路一段九十號三樓「國維牙醫診所」之診療
    區內，假借賣筆名義，並露出身上刺青，向醫師戊○○出示上開診斷證明書及假
    釋證明書，並以台語恫嚇揚稱：「自己罹患精神病、我是在地的，剛剛關出來，
    這是沒辦法的事，大家要互相互相」、並取出對筆，要價二千元，戊○○表示該
    對筆不值二千元，丙○○隨即欺身握住戊○○之手，並再重覆上述恫恐嚇言詞，
    強行推銷該對筆，致戊○○心生畏懼，不得已以二千元購買該對筆，並指示一樓
    櫃臺小姐乙○○交付二千元予丙○○，丙○○得手後，再前往位在隔鄰即忠誠路
    一段一０六號「己○○」小兒專科醫院候診室內，俟機欲進行推銷對筆時，尚未
    著手之際，因戊○○已先行通知該醫院醫師己○○，丙○○於該醫院候診室內，
    俟機欲進行推銷對筆時，尚未著手之際，即為警當場查獲，並查獲預備出售予己○○而尚未著手出售之對筆一組及台北市立和平醫院診斷證明書影本三張及國軍
    八０四總醫院附設民眾診療服務處之診斷證明書影本一張、台灣台北監獄八十六
    年五月十七日假釋證明書影本一張（北監假證字第Ｏ五三三號）等物。
二、案經戊○○告訴及台北市政府警察局士林分局移送臺灣士林地方法院檢察署檢察
    官偵查，經檢察官聲請以簡易判決處刑，本院認為不得逕以簡易判決處刑，改依
    通常程序審判。
    理  由
一、得簡易處刑案件所科之刑以宣告緩刑、得易科罰金之有期徒刑及拘役罰金為限，
    又檢察官聲請簡易判決處刑之案件，經法院認為有第四百五十一條之一第四項但
    書之情形者，應適用通常程序審判之，刑事訴訟法第四百四十九條第三項、第四
    百五十二條定有明文，本件檢察官聲請簡易判決處刑書所載，被告丙○○為累犯
    ，涉有刑法第三百四十六條第一項之恐嚇取財罪嫌，其刑度為六月以上五年以下
    有期徒刑，而被告為累犯，依法應加重其刑，其宣告刑已逾有期徒刑六月，不合
    上開聲請簡易判決處刑之要件，檢察官仍就被告所犯上開罪嫌，聲請簡易判決，
    自有違誤，合先敘明。再者，被告丙○○雖有精神中度障礙，固有中華民國殘障
    手冊附卷可稽，然其於警、偵審中對於右揭時、地向戊○○推銷對筆及至「己○○」小兒專科醫院候診室內，俟機欲進行推銷對筆時，尚未著手之際，為警查獲
    之過程，陳述詳盡，且於警訊中之過程中，被告精神狀態均處於正常狀態，業據
    證人即台北市政府警察局士林分局蘭雅派出所員警甲○○於本院結證在卷，抑且
    ，被告丙○○於本院訊問時，自承：「知悉簡易判決處刑書內載之犯罪事實、能
    自己陳述事實過程及答辯、無須委任辯護人，自己可以答辯，全部過程均可陳述
    」等語，足認其於為本件行為及於本院審判時時，其精神狀態尚未達精神耗弱及
    智能障礙無法為完全陳述之程度，本件應無須指定辯護人之必要，並非屬強制辯
    護之案件，附此敘明。
二、訊據被告丙○○固坦承於前開時、地向告訴人戊○○出示假釋證明書及診斷證明
    書，表示是「在地人」大家做個朋友，互相幫個忙等語，二千元之價格推銷對筆
    ，並收受乙○○交付之二千元後，再前往位在隔鄰即忠誠路一段一０六號「己○○」小兒專科醫院候診室內，俟機欲進行推銷對筆時，尚未著手之際，即為警當
    場查獲等情，惟矢口否認有何恐嚇犯行，辯稱：伊因有施用毒品，患了六種病，
    不能工作，出示假釋證明書及診斷證明書給他看，目的讓告訴人了解伊是辛苦人
    ，大家幫忙，伊是面對面告訴戊○○，並與他握手稱大家做個朋友，他當時拿二
    千元給我，伊拒絕，伊稱是在賣東西，這是做生意手法云云，惟查：右揭犯罪事
    實，業據告訴人戊○○於警、偵指訴綦詳，告訴人戊○○於本院並陳稱：「（問
    ：九十年十月十七日下午四、五時許，你是否在「國維牙醫診所」﹖）是，在「
    國維牙醫診所」三樓，（問：案發過程是否如警偵訊所陳述﹖）是，（問：當時
    被告拿出假釋證明書、診斷證明，並稱他是「在地仔」，是否知其意﹖）意思是
    他是在本地「混」的，（問：當時向被告稱該對筆不值二千元，被告表現如何）
    被告當時欺身過來，我有往後退，他有抓住我的手，並強調他是剛關出來，並提
    出假釋證明書及精神診斷書，意思要我拿錢給他跑路，（問：當時你稱該筆不值
    二千元時，被告欺身向你抓你手時是否使力﹖）沒有使力，但他一直靠近我，我
    當時確時是感到不舒服，我一直強調該對筆不值二千元，他一直稱他是剛假釋出
    來，我怕他有進一步對我不利之舉動，且現場仍有病患及小孩，當時我在三樓監
    視器看到被告取錢離開後，我就立即打電話給己○○，然後該對筆被告留在我辦
    公室內，之後我交給員警，次日有領回該二千元，（問：當天如何發現被告到你
    診所﹖當天被告進到診所，我就有看到，（問：被告如何到你身邊向你講話﹖）
    我當時正在看診，被告從我身後走過來，我就起身問被告何事，（問：當時丁○○、曾婉倫是否亦在三樓現場﹖）是，（問：該對筆之價錢是否被告主動開價﹖
    ）被告主動開價，（問：被告當時強行推銷時是否會害怕﹖）是。（問：與被告
    交談時是否認為被告精神狀態有異﹖）從被告交談及行為舉止看不出來其精神有
    異，但被告有提出精神診斷證明。」等語，而被告丙○○確取得該對筆之價款二
    千元，亦據證人乙○○於警訊中陳述屬實，另證人即在場之助理曾婉倫於偵查中
    證稱：曾醫師出來後，被告靠曾醫師很近，手握曾醫師的手，拿出資料一直翻，
    有聽到「互相、互相」等情；證人丁○○則證稱：被告態度看來很強勢，一直握
    著曾醫師的手，身穿汗衫、脫鞋，又露出刺青，讓人看了會害怕等情，證人己○○於本院證稱：九十年十月十七日下午四、五時許，其在診所內看診，被告來之
    前約十分鐘，告訴人有打電話給我，稱其被恐嚇取財，但沒有稱詳情，只稱被告
    往我們診所方向過來，之後在我們候診室我有看到一位先生他沒掛號但站在那裡
    ，其形貌類似告訴人向我描述被告之模樣，我就打電話給蘭雅所，請求派員警前
    來，蘭雅派出所員警稱現無警員可派，請我另打電話給芝山派出所，後來芝山派
    出所員警前來，就在候診室將被告逮捕，我當時尚未與被告交談等語，此外，並
    有並有假釋證明書、診斷證明書、贓物認領收據、對筆照片在卷可資佐證，被告
    丙○○自承所出售予告訴人戊○○之該對筆，市價約三百元等語，向告訴人推銷
    該對筆，且售價達二千元，價格顯不相當，又按刑法第三百四十六條第一項之恐
    嚇取財罪，其所謂恐嚇，指凡一切言語、舉動足以使人生畏怖心者均屬之，而該
    言語或舉動是否足以使他人生畏怖心，應依社會一般觀念衡量之，如行為人之言
    語、舉動，依社會一般觀念，均認係惡害之通知，而足以使人生畏怖心時，即屬
    於恐嚇，被告丙○○復以上開脅迫之方式，使戊○○心生畏懼，迫使告訴人戊○○交付二千元，而取得該對筆（戊○○並無意購買該對筆），被告丙○○顯有為
    自己不法所有之意圖，以恐嚇使人將被害人交付財物之犯行甚明，其所上開所辯
    ，要係諉卸之詞，不足採信。事證明確，被告犯行堪以認定，應依法論科。
二、核被告所為，係犯刑法第三百四十六條第一項之恐嚇取財罪，又被告有如事實欄
    所載前科執行情形，此有臺灣高等法院刑案紀錄簡覆表及本院被告全國前案紀錄
    表二份在卷可查，其於前案執行完畢後，五年以內再犯本件有期徒刑以上之罪，
    為累犯，依刑法第四十七條加重其刑。爰審酌被告犯罪之動機、目的、手段，犯
    罪時所受之刺激及其品性、生活狀況、智識程度、犯罪所生之損害（告訴人戊○○所交付之二千元，業據其於警訊中領回）及患有精神中度障礙之病症、犯罪後
    態度等一切情狀，量處如主文所示之刑。
三、至於被告丙○○持以向告訴人戊○○恐嚇取財所交付之對筆一組（每組原子筆及
    鋼筆各一支），業據移轉所有權了告訴人，另其餘一組之對筆，係被告丙○○尚
    未著手實施恐嚇取財之物，因恐嚇取財罪並無處罰其預備犯罪之行為（最高法院
    七十六年度台上字第六七九Ｏ號判決參照），另台北市立和平醫院八十六年十一
    月十一日之診斷證明書影本一張，於案發後業據滅失，已據被告丙○○陳明在卷
    ，爰均不諭沒收，另其餘之台北市立和平醫院診斷證明書影本二張及國軍八０四
    總醫院附設民眾診療服務處之診斷證明書影本一張、台灣台北監獄八十六年五月
    十七日假釋證明書影本一張（北監假證字第Ｏ五三三號），均業經本院扣案在卷
    ，為被告丙○○用以恫嚇被害人交付錢財之工具，且為被告所有，依刑法第三十
    八條第一項第二款規定宣告沒收。
據上論斷，應依刑事訴訟法第四百五十二條、第二百九十九條第一項前段、刑法第三
百四十六條第一項、第四十七條、第三十八條第一項第二款、罰金罰鍰提高標準條例
第一條前段判決如主文。
本案經檢察官張紜瑋到庭執行職務。
中     華     民     國     九十一    年      六        月    二十一    日
                                    臺灣士林地方法院刑事第一庭
                                        法  官  蔡  明  宏
右正本證明與原本無異。
如不服本判決應於送達後十日內向本院提出上訴狀。
                                        書記官  陳  漢  朝
中     華     民     國     九十一    年      六        月    二十六    日
附錄本判決論罪科刑依據之法條：
刑法第三百四十六條第一項：
意圖為自己或第三人不法之所有，以恐嚇使人將本人或第三人之物交付者，處六月以
上五年以下有期徒刑，得併科一千元以下罰金。
